【裁判字號】    95,交聲,1308
【裁判日期】    951016
【裁判案由】    交管條例聲異
【裁判全文】
臺灣板橋地方法院交通事件裁定        95年度交聲字第1308號
原處分機關  交通部公路總局臺北區監理所
異  議  人
即受處分人  甲○○
上列受處分人即異議人因違反道路交通管理處罰條例案件，對於
交通部公路總局臺北區監理所民國九十五年四月十一日所為之處
分（原處分案號：北監自裁字第裁四０─ＺＢＣ０二九三二九號
），聲明異議，本院裁定如下：
    主  文
異議駁回。
    理  由
一、原處分意旨略以：異議人即受處分人甲○○於民國九十五年
    三月三十一日八時三十七分許，駕駛車牌號碼九九一一─Ｄ
    Ｈ號自用小客貨車，行經國道三號公路南下一二五．七公里
    處，因不依規定保持行車安全距離（時速九十公里，應保持
    四十五公尺，實距不足）之違規，為警逕行舉發。嗣經交通
    部公路總局臺北區監理所（下稱臺北區監理所）依修正前道
    路交通管理處罰條例第三十三條第一項、第六十三條第一項
    第一款之規定處罰鍰新臺幣（下同）三千元，並記違規點數
    一點。
二、異議意旨略以：異議人駕駛上開車輛行經違規路段，突然有
    一部貨車從右前方強行切入，車距可能只有十公尺上下，異
    議人開在中間車道車速約一百十公里，被突發狀況驚嚇，趕
    緊踩煞車減速慢行，由錄影帶中可知異議人一直踩煞車，且
    錄影帶中異議人上開車輛只出現二至三秒，以此斷章取義異
    議人有未依規定保持行車安全距離之違規，有欠公允。
三、按行為後法律或自治條例有變更者，適用行政機關最初裁處
    時之法律或自治條例。但裁處前之法律或自治條例有利於受
    處罰者，適用最有利於受處罰者之規定，行政罰法第五條定
    有明文。查本件異議人即受處分人甲○○行為後，道路交通
    管理處罰條例第三十三條業於九十四年十二月二十八日修正
    公布，並於九十五年七月一日施行，比較修法前後對於汽車
    行駛於高速公路而不遵管制規定之違規行為之罰則均處汽車
    駕駛人三千元以上六千元以下罰鍰，並記違規點數一點，依
    行政罰法第五條規定，自應適用行政機關最初裁處時之法律
    即修正前道路交通管理處罰條例第三十三條第一項、第六十
    三條第一項第一款之規定論處。次按小型車行駛高速公路及
    快速道路，前後兩車間之行車安全距離，在正常天候狀況下
    ，為車輛速率之每小時公里數值除以二，單位為公尺，即車
    速為時速九十公里時，最小距離四十五公尺，高速公路及快
    速道路交通管制規則第六條第一項定有明文。
四、經查：
(一)、異議人即受處分人甲○○於九十五年三月三十一日八時三十
    七分許，駕駛車牌號碼九九一一─ＤＨ號自用小客貨車，行
    經國道三號公路南下一二五．七公里處，因不依規定保持行
    車安全距離（時速九十公里，應保持四十五公尺，實距不足
    ）之違規，為警逕行舉發。嗣經臺北區監理所以北監自裁字
    第裁四０─ＺＢＣ０二九三二九號違反道路交通管理事件裁
    決書，裁處罰鍰三千元，並記違規點數一點之事實，有內政
    部警政署國道公路警察局公警局交字第ＺＢＣ０二九三二九
    號舉發違反道路交通管理事件通知單、臺北區監理所北監自
    裁字第裁四０─ＺＢＣ０二九三二九號違反道路交通管理事
    件裁決書、內政部警政署國道公路警察局第二警察隊九十五
    年五月二十九日公警二交字第０九五０二七０九四八號書函
    及舉發採證光碟片一張附卷可稽。
(二)、經本院依職權勘驗上開採證光碟片結果：「異議人所有車號
    九九一一─ＤＨ號自用小客貨（下稱系爭車輛）於錄影光碟
    開始播放後約四分四十九秒時出現於畫面下方，系爭車輛前
    方有一輛藍色小貨車（下稱藍車）、左方與之平行之內側車
    道有一輛白色小客車（下稱白車）、右前方之外側車道有一
    輛白色大貨車（下稱大貨車），系爭車輛與藍車自出現於畫
    面下方開始一直行駛於中線車道，白車則一直行駛於內側車
    道，大貨車則一直行駛於外側車道，自該四部車出現於畫面
    下方至由畫面上方離開畫面為止，期間大約十秒鐘，系爭車
    輛與藍車均係正常行駛於中線車道內，藍車之車身與該車道
    完全平行，行駛於中線車道中央，並無車身偏斜或偏側行駛
    之甫切換進入該車道跡象，且白車與大貨車亦均分別正常行
    駛於內側車道及外側車道，抑且現場錄影畫面中系爭車輛與
    藍車之煞車燈均未亮起，並無他車驟然向左側或右側斜駛切
    換進入異議人車道或藍車突然減速致系爭車輛無法保持安全
    距離之情形，此二部車之距離，由前幾秒畫面中之地上標線
    可判斷出距離僅約為五至十公尺之間，足認系爭車輛確係始
    終緊隨其前方之銀車行駛，二車之間距僅約五公尺至十公尺
    」，有本院九十五年九月二十七日勘驗筆錄在卷可憑，系爭
    車輛並未與前車保持法定四十五公尺以上行車安全距離，違
    規行為至為明確。異議人辯稱：異議人當時行駛中間車道，
    車速約一百十公里，突然有一貨車從右前方強行切入，車距
    可能只有十公尺上下，異議人趕緊踩煞車減速慢行云云，顯
    與事實不符，殊不可採。
(三)、綜上所述，本件異議人確有於前揭時、地在高速公路上未依
    規定保持行車安全距離行駛之違規行為。異議人上開所辯，
    顯係事後卸責之詞，委不可採。從而，原處分機關援引首揭
    規定，裁處異議人罰鍰三千元，並記違規點數一點，於法並
    無違誤，應予維持。本件異議人之異議為無理由，應予駁回
    。
據上論斷，應依道路交通管理處罰條例第八十七條第二項，道路
交通案件處理辦法第十九條，裁定如主文。
中    華    民    國    95    年    10    月    16    日
                  交通法庭  法  官  曾正耀
上列正本證明與原本無異。
如不服本裁定，應於裁定送達後5日內向本院提出抗告狀。
                            書記官  陳淑怡
中    華    民    國    95    年    10    月    16    日


司法院資訊處製作；財團法人民間司法改革基金會備份。
